【裁判字號】    98,交聲,3010
【裁判日期】    980917
【裁判案由】    違反道路交通管理處罰條例聲明異議
【裁判全文】
臺灣臺北地方法院交通事件裁定        98年度交聲字第3010號
原處分機關  臺北市交通事件裁決所
異  議  人
即受處分人  甲○○
上列異議人即受處分人因違反道路交通管理處罰條例事件，對臺
北市交通事件裁決所違反道路交通管理事件裁決書所為處分（原
處分案號：民國98年8月4日北市裁罰字第裁22－ZAQ085428號）
，聲明異議，本院裁定如下：
    主  文
異議駁回。
    理  由
一、原處分意旨略以：異議人即受處分人甲○○駕駛車牌號碼BU
    -3481號自用小客車，於民國98年2月28日凌晨零時40分許，
    行經國道高速公路泰山收費站南，因有「汽車行駛於應繳費
    之公路不依規定繳費」之違規行為，經主管機關依追繳注意
    事項規定，通知受處分人應於98年4月10日前補繳，受處分
    人未依規定於期限內補繳，而為員警填單舉發，受處分人於
    應到案日期前提出陳述，經原處分機關函請舉發機關調查結
    果，仍認為受處分人確有違規事由，原處分機關乃依道路交
    通管理處罰條例第27條第1項之規定，裁處受處分人罰鍰新
    臺幣3,000元。
二、訊據受處分人矢口否認有違規之情，辯稱：伊沒有住在戶籍
    地，所以沒有收到補繳通知，況且，伊當時因為精神疾病住
    院，並無法收受通知繳款，而伊申辦ETC時，有一併繳付押
    金，若有未能扣繳，實可逕以押金抵付，不應再據以裁罰云
    云。
三、按汽車行駛於應繳費之公路、橋樑、隧道或輪渡，不依規定
    繳費者，處汽車所有人或駕駛人新臺幣三千元以上六千元以
    下罰鍰，並追繳欠費，道路交通管理處罰條例第27條第1項
    定有明文。經查：
    (一)受處分人於上開時、地駕駛前開車輛，因有「無卡片或其
      他問題致未完成扣款」情事，經遠通電收公司按受處分人
      戶籍地即臺北市中山區○○○路○段196號1樓寄發繳納期
      限為98年4月10日之補繳通知，該通知於98年3月24日寄存
      送達於受處分人戶籍地之郵政機關，受處分人仍未依期限
      繳納等情，有受處分人個人基本資料查詢結果、車號查詢
      汽車車籍、舉發照片、舉發通知單、高速公路局委託遠通
      電收公司辦理電子收費業務催繳通知單之送達證書、交通
      部臺灣區○道○○○路局泰山收費站98年7月20日高泰業
      字第0980002261號函等件附卷可稽。是受處分人確有駕駛
      自小客車行駛於應繳費之公路不依規定繳費的違規行為，
      至為明確。
    (二)受處分人雖以前詞辯稱並非拒繳云云。按違反道路交通管
      理事件統一裁罰基準及處理細則第5 條規定，處理違反道
      路交通管理事件，有關文書送達之程序，依行政程序法之
      規定；又按送達，於應受送達人之住居所、事務所或營業
      所為之；於應送達處所不獲會晤應受送達人時，得將文書
      付與有辨別事理能力之同居人、受雇人或應送達處所之接
      收郵件人員；送達，不能依前2條規定為之者，得將文書
      寄存送達地之地方自治或警察機關，並作送達通知書兩份
      ，1份黏貼於應受送達人住居所、事務所、營業所或其就
      業處所門首，另1份交由鄰居轉交或置於該送達處所信箱
      或其他適當位置，以為送達；前項情形，由郵政機關為送
      達者，得將文書寄存於送達地之郵政機關，行政程序法第
      72 條第1項、第73條第1項及第74條第1項、第2項分別定
      有明文。本件補繳通行費的通知單，是按受處分人戶籍地
      送達，因未獲會晤本人，亦無受領文書之同居人、受雇人
      或應送達處所之接收郵件人員，而將該通知單寄存於臺北
      55支郵局，並作送達通知書2份，1份黏貼於應受送達人門
      首，1份置於該受送達處所信箱或其他適當位置，以為送
      達，此有送達證書可憑，足認上開補繳通行費及作業處理
      費通知單已依前揭行政程序法規定辦理，自生合法送達之
      效力。受處分人雖辯稱未實際居住在戶籍地而未收受該通
      知云云，然按汽車所有人名稱、住所等如有變更，應向公
      路監理機關辦理登記，道路交通安全規則第23條第1項有
      明文。再依公路監理電腦系統車輛車籍及駕駛人駕籍增設
      「通信地址」欄位作業注意事項第1條規定：「車主、駕
      駛人依規定向公路監理機關申領之車輛牌照、駕駛執照，
      係以戶籍住所為登記地址；基於社會現況及便民原則，並
      因應車主、駕駛人需要，於公路監理電腦系統車籍及駕籍
      檔中增列通信地址，以利公路監理機關各項通知單之寄達
      ，特訂定本注意事項」；第6條另規定：「公路監理機關
      受理車主、駕駛人申請增設『通信地址』後，應立即登載
      於公路監理電腦系統之車籍及駕籍檔中；爾後各項便民服
      務之通知事項及汽車燃料使用費繳款通知、汽車使用牌照
      稅繳款通知及違規通知單、裁決書之送達，皆以通信地址
      寄發」。本件受處分人既未依前揭規定向監理機關申請增
      設通信地址為送達處所，自難課以行政機關訪查其實際居
      所何在之責，應認咎責在己，應自行承擔本人未能親自收
      受上開補繳通知單之不利益。又受處分人辯稱當時因精神
      疾病住院等情，固提出診斷證明書為證，然受處分人既未
      在此事由消滅後，依法向主管機關申請回復原狀，自難據
      以推翻前揭行政行為業已合法發生的效力。又即令如受處
      分人所稱申辦ETC時有繳付押金，然此究與本件其應負的
      行政裁罰責任無涉，自不能據此主張免罰。是受處分人以
      前詞主張免責，均無足為採。
四、綜上所述，本件受處分人確有「汽車行駛於應繳費之公路不
    依規定繳費」之違規行為。從而，原處分機關依前揭道路交
    通管理處罰條例之規定，裁處罰鍰新臺幣3,000元，並無不
    當，本件異議為無理由，應予駁回。
據上論斷，應依道路交通案件處理辦法第19條，裁定如主文。
中    華    民    國    98    年    9     月    17    日
                              交通法庭法  官  許泰誠
以上正本證明與原本無異
如不服本裁定應於送達後5日內向本院提出抗告狀
                                      書記官  高菁菁
中    華    民    國    98    年    9     月    17    日


司法院資訊處製作；財團法人民間司法改革基金會備份。
